【裁判字號】    92,聲,180
【裁判日期】    920213
【裁判案由】    
【裁判全文】
臺灣臺中地方法院民事裁定  九十二年度聲字第一八○號
    聲  請  人  陳清海即清海醫院
    代  理  人  宋耀明律師
                榆政律師
                蕭彩綾律師
    相  對  人  行政院衛生署豐原醫院
    法定代理人  徐永年
右當事人間聲請保全證據事件，本院裁定如左：
    主      文
准於證據保全程序對相對人持有關於高利禎（病歷號碼：一六一七二五號）之全部病歷、護
理觀察記錄及各項檢驗病理報告，予以保全（用以證明相對人對高利禎之死亡有無遲誤醫療
及未盡醫療之過失事實）。
    理      由
一、按證據有滅失或礙難使用之虞，或經他造同意者，得向法院聲請保全；就確定事、物之
    現狀有法律上利益並有必要時，亦得聲請為鑑定、勘驗或保全書證，民事訴訟法第三百
    六十八條第一項前段定有明文。
二、聲請意旨略以：第三人高利禎原因精神疾病至聲請人醫院就診，於民國（下同）九十年
    四月二十七日下午三時許經聲請人醫護人員發現第三人身上有一Ｘ三公分之傷口，隨即
    進行必要之敷藥及包紮，於下午七時左右再次換藥，當時第三人之傷口外觀清潔，並無
    明顯變化，同日晚間第三人並正常之進食及參與文康活動，惟次日（即四月二十八日）
    清晨五時十分許，經聲請人之醫護人員發現該第三人跌坐於廁所內，而右臀部因跌坐而
    致另又二處擦傷，經當日值日醫師進行診療後，認為有轉診之必要，乃通知救護車將該
    第三人送至相對人處急診，到達時該第三人之昏迷指數為滿分（即意識清楚），當時相
    對人之診斷為「單純開放性傷口並未有併發症」，而當日陪同該第三人前往辦理急診之
    護士孫宛君亦於嗣後以電話與相對人連絡後，獲告知第三人已轉送一般病房，且無生命
    危險，惟該第三人竟於同日下午三時死亡，詎料第三人之父母，於九十一年間向本院聲
    請核發支付命令，認為聲請人對於第三人之死亡有過失，而要求聲請人賠償。按該第三
    人是在轉入一般病房後始死亡，則相對人之醫療過程是否有過失，實有合理懷疑，且相
    對人有無過失，與聲請人間有重大之法律上利害關係，但聲請人並無法自相對人處取得
    完整之病歷等資料，而無法為有效之攻擊防禦（蓋如認聲請人有過失，則相對人有無過
    失，其過失比例為何，均有保全該等病歷資料始能明白），再者，由於醫療紀錄目前仍
    存放在相對人處，倘以書函方式調閱，恐有任職相對人而與本件死亡事件有相當利害關
    係之醫護人員進行塗改或使此份重要證據湮滅，故有保全之必要，為此聲請保全證據等
    語。
三、經查，本件聲請業據聲請人提出清海醫院醫護紀錄節本影本一件、相驗屍體證明書影本
    一件、本院九十一年度促字第一一六三號支付命令影本一件、民事支付命令聲請狀影本
    一件、庭期通知書影本一件為證，按該第三人在相對人處之病歷、護理及各項檢驗資料
    等，事涉及相對人等是否應負侵權行為責任或兩造應共同負侵權行為責任等應證事實之
    證據，聲請人對該等資料之現狀自有法律上之利益，為確定事實，而有保全之必要，是
    聲請人聲請於證據保全程序，對於相對人中國醫藥學院所持有之上開證據為保全，核與
    民事訴訟法第三百六十八條第一項關於保全證據之規定相符，應予准許。惟相對人所持
    有之前開所示之醫護資料，尚未致銷燬期限，通常並無滅失或礙難使用之虞，且聲請人
    亦未釋明有何滅失或礙難使用之事實；是其主張由於醫療紀錄目前仍存放在相對人處，
    倘以書函方式調閱，恐有任職相對人而與本件死亡事件有相當利害關係之醫護人員進行
    塗改或使此份重要證據湮滅云云，尚難採信，併予敘明。
四、依民事訴訟法第三百七十一條第一項，裁定如主文。
中      華      民      國      九十二      年      二      月      十三      日
~B臺灣臺中地方法院民事第四庭
~B    法  官  李國增
右正本證明與原本無異。
本件裁定不得聲明不服。
中      華      民      國      九十二      年      二      月      十三      日
~B法院書記官


司法院資訊處製作；財團法人民間司法改革基金會備份。
